---
title: "Analisis de patrones conductuales vinculados al rendimiento deportivo"
author: "Rosalia"
date: "2025-08-27"
output:
  html_document:
    df_print: paged
  pdf_document: default
---

```{r setup, include=FALSE}
knitr::opts_chunk$set(echo = TRUE)
```

```{r}
paquetes_necesarios <- c(
  "flexdashboard", "tidyverse", "readxl", "readr", "dplyr", "ggplot2",
  "ggrepel", "countrycode", "scales", "maps", "DT", "lorem", "png", "grid"
)

instalar_si_falta <- function(pkg) {
  if (!requireNamespace(pkg, quietly = TRUE)) {
    install.packages(pkg)
  }
}
message("Todos los paquetes necesarios están instalados.")

library(tidyverse)
library(readxl)
library(readr)
library(dplyr)
library(ggplot2)
library(ggrepel)
library(countrycode)
library(scales)
library(maps)
library(DT)
library(lorem)
library(png)
library(grid)
library(tinytex)
library(corrplot)
library(here)
```
```{r}
getwd()
Datos_APILOL <- read_csv ("C:/Users/Rosalía Carballo/OneDrive/Documentos/Prueba_Trabajo_final_maestria/Datos/ryse_database.csv")
Datos <- Datos_APILOL
```
```{r}
#Depuración de datos

glimpse(Datos)
summary(Datos)

```
```{r}
colSums(is.na(Datos))
```
```{r}
Datos |>
  ggplot(aes(x = tier, y = champLevel)) +
  geom_boxplot()
```
```{r}
Datos |>
  summarise(across(where(is.character), ~ n_distinct(.x)))
```

```{r}
unique(Datos$tier)
unique(Datos$championName)
```
Objetivo 1:

Definir el perfil y las características de los jugadores de rango Maestro, Gran Maestro y Challenger en League of Legends, considerando variables como experiencia, frecuencia de juego, rol preferido y el tipo de rol desempeñado dentro de las partidas, con el fin de caracterizar los estilos de juego asociados a cada categoría.


```{r}
#filtrarlos según Tier(rango alto)

datos_rango_alto <- Datos |>
  filter(tier %in% c("MASTER", "GRANDMASTER", "CHALLENGER"))

#Resumen Experiencia y frecuencia del juego

datos_rango_alto |>
  group_by(tier) |>
  summarise(
    promedio_experiencia = mean(champExperience, na.rm = TRUE),
    sd_experiencia = sd(champExperience, na.rm = TRUE),
    promedio_Tiempojugado = mean(timePlayed, na.rm = TRUE),
    sd_Tiempojugado = sd(timePlayed, na.rm = TRUE)
  )
```
```{r}
#Visualización de Experiencia y frecuencia del Juego

datos_rango_alto |>
  ggplot(aes(x = tier, y = champExperience)) +
  geom_boxplot() +
  labs(title = "Distribución de experiencia por rango")

datos_rango_alto |>
  ggplot(aes(x = tier, y = timePlayed)) +
  geom_boxplot() +
  labs(title = "Frecuencia de juego por rango")
```
```{r}
#Resumen Posición desempeñada en partida
datos_rango_alto |>
  count(tier, individualPosition) |>
  group_by(tier) |>
  mutate(porcentaje = n / sum(n) * 100) |>
  ggplot(aes(x = individualPosition, y = porcentaje, fill = tier)) +
  geom_col(position = "dodge") +
  labs(title = "Posición desempeñada por rango")
```
Conclusiónes generales del objetivo 1.

Los Masters tienen un promedio de 13428.55 de experiencia de campeon, con una desviación estandar de 4562.527 y un tiempo jugado de	1630.551 con desviación estandar de	400.9034.Las posiciónes preferidas son Middle y Jungle.

Los Grandmaster tienen un promedio de 13027.64	de experiencia de campeon, con una desviación estandar de 4424.238 y un tiempo jugado de	1592.610	 con desviación estandar de 389.5518. Las posiciónes preferidas son Jungle y Bottom.

Los Challenger tienen un promedio de 12567.57	de experiencia de campeon, con una desviación estandar de 	4516.364	 y un tiempo jugado de 1594.505		 con desviación estandar de 381.2901. Las posiciónes preferidas son Utility y Jungle.


Objetivo 2

Definir y operacionalizar indicadores de rendimiento deportivo en e-sports sostenido, Tower Percentage, número de inhibidores destruidos, tiempo jugado,  tasa de victorias (winrate), oro ganado por minuto (GPM), KDA ajustado y control de objetivos, considerando además el componente temporal (por minuto o por fase de partida).

```{r}
# Winrate por rango

datos_rango_alto |>
  group_by(tier) |>
  summarise(
    winrate = mean(win, na.rm = TRUE),
    sd_winrate = sd(win, na.rm = TRUE),
  )

```

```{r}
#Oro ganado por duración de partida y KDA

datos_rango_alto <- datos_rango_alto |>
  mutate(
    gpm = goldEarned/ (gameDuration / 60),
    kda_ajustado = (kills + assists) / pmax(1, deaths),
    )

datos_rango_alto |>
  group_by(tier) |>
  summarise(
    GPM = mean(gpm, na.rm = TRUE),
    sd_gpm = sd(gpm, na.rm = TRUE),
    KDA = mean(kda_ajustado, na.rm = TRUE),
    sd_Kda = sd(kda_ajustado, na.rm = TRUE),
  )

```

```{r}
#Torres
datos_rango_alto <- datos_rango_alto |>
  mutate(tower_dpm = damageDealtToTurrets / (gameDuration / 60))

datos_rango_alto |>
  group_by(tier) |>
  summarise(
    DDTurrets = mean(tower_dpm, na.rm = TRUE),
    sd_DDTurrets = sd(tower_dpm, na.rm = TRUE),
  )

datos_rango_alto |>
  group_by(tier) |>
  summarise(
    avg_tower_kills = mean(tower_kills, na.rm = TRUE)
  )

```

```{r}
#Inhibidores

datos_rango_alto <- datos_rango_alto |>
  mutate(IPM = inhibitor_kills / (gameDuration / 60))

datos_rango_alto |>
  group_by(tier) |>
  summarise(
    Inhibidores = mean(IPM, na.rm = TRUE),
    sd_IPM = sd(IPM, na.rm = TRUE),
  )

```
```{r}
#Control de objetivos
datos_rango_alto <- datos_rango_alto |>
  mutate(
    total_objetivos = dragon_kills + baron_kills + herald_kills
  )

datos_rango_alto |>
  group_by(tier) |>
  summarise(
    Objetivos = mean(total_objetivos, na.rm = TRUE),
    sd_Obj = sd(total_objetivos, na.rm = TRUE),
  )
```


```{r}
datos_rango_alto <- datos_rango_alto |>
  mutate(
    opm = total_objetivos / (gameDuration / 60)
  )

datos_rango_alto |>
  group_by(tier) |>
  summarise(
    ObjetivosxM = mean(opm, na.rm = TRUE),
    sd_Opm = sd(opm, na.rm = TRUE),
  )
```

```{r}
datos_rango_alto |>
  group_by(tier) |>
  summarise(
    avg_opm = mean(opm, na.rm = TRUE),
    avg_dragons = mean(dragon_kills),
    avg_barons = mean(baron_kills),
    avg_heralds = mean(herald_kills)
  )
```
```{r}
#Tiempo vivo

datos_rango_alto <- datos_rango_alto |>
  mutate(TV = longestTimeSpentLiving / (gameDuration / 60))

datos_rango_alto |>
  group_by(tier) |>
  summarise(
    Tiempovivo = mean(TV, na.rm = TRUE),
    sd_TV = sd(TV, na.rm = TRUE),
  )
```
```{r}
#Tiempo muerto

datos_rango_alto <- datos_rango_alto |>
  mutate(TM = totalTimeSpentDead / (gameDuration / 60))

datos_rango_alto |>
  group_by(tier) |>
  summarise(
    Tiempomuerto = mean(TM, na.rm = TRUE),
    sd_TM = sd(TM, na.rm = TRUE),
  )
```

```{r}
#Tiempo controlando

datos_rango_alto <- datos_rango_alto |>
  mutate(TC = totalTimeCCDealt / (gameDuration / 60))

datos_rango_alto |>
  group_by(tier) |>
  summarise(
    Tiempocontrol = mean(TC, na.rm = TRUE),
    sd_TC = sd(TC, na.rm = TRUE),
  )
```
Conclusiónes generales del objetivo 2.

Por indicadores de resultado:
Para los Challenger el 
```{r}
```
```{r}
resumen_rango_rol <- datos_rango_alto |>
  group_by(tier, individualPosition) |>
  summarise(
    partidas = n(),
    winrate = mean(win, na.rm = TRUE) * 100,
    gpm = mean(goldEarned / (gameDuration / 60), na.rm = TRUE),
    kda = mean((kills + assists) / pmax(1, deaths), na.rm = TRUE),
    objetivos = mean(dragon_kills + baron_kills + herald_kills, na.rm = TRUE),
    cc_pm = mean(totalTimeCCDealt / gameDuration * 60, na.rm = TRUE),
    .groups = "drop"
  )

resumen_rango_rol |>
  ggplot(aes(x = individualPosition, y = winrate, fill = tier)) +
  geom_col(position = "dodge") +
  labs(
    title = "Winrate por posición y rango",
    x = "Rol",
    y = "Winrate (%)"
  )
```
```{r}
#Oro por minuto visualización

resumen_rango_rol |>
  ggplot(aes(x = individualPosition, y = gpm, fill = tier)) +
  geom_col(position = "dodge") +
  labs(
    title = "GPM por posición y rango",
    x = "Rol",
    y = "Oro por minuto"
  )
```
```{r}
resumen_rango_rol |>
  ggplot(aes(x = individualPosition, y = kda, fill = tier)) +
  geom_col(position = "dodge") +
  labs(
    title = "KDA ajustado por posición y rango",
    x = "Rol",
    y = "KDA"
  )
```
```{r}
datos_rango_alto |>
  ggplot(aes(x = individualPosition, y = gameDuration / 60)) +  # convertimos a minutos
  geom_jitter(alpha = 0.4, color = "steelblue") +
  stat_summary(fun = mean, geom = "point", shape = 18, size = 4, color = "red") +
  labs(
    title = "Duración de partida por jugador según rol",
    x = "Rol desempeñado",
    y = "Tiempo jugado (minutos)"
  ) +
  theme_minimal()
```
```{r}
datos_rango_alto |>
  ggplot(aes(x = gameDuration / 60, y = fct_inorder(puuid), color = individualPosition)) +
  geom_point(alpha = 0.6) +
  labs(
    title = "Tiempo jugado por jugador, según rol y rango",
    x = "Duración de partida (minutos)",
    y = "Jugador (puuid)",
    color = "Rol"
  ) +
  facet_wrap(~ tier) +
  theme_minimal() +
  theme(
    axis.text.y = element_blank(),
    axis.ticks.y = element_blank()
  )
```
```{r}
datos_challenger <- datos_rango_alto |>
  filter(tier == "CHALLENGER")


library(ggplot2)
library(forcats)

datos_challenger |>
  ggplot(aes(x = gameDuration / 60, y = fct_inorder(puuid), color = individualPosition)) +
  geom_point(alpha = 0.6, size = 2) +
  labs(
    title = "Duración de partida por jugador (Challenger)",
    x = "Tiempo jugado (minutos)",
    y = "Jugador (puuid)",
    color = "Rol"
  ) +
  theme_minimal() +
  theme(
    axis.text.y = element_blank(),
    axis.ticks.y = element_blank()
  )
```
```{r}
datos_challenger <- datos_rango_alto |>
  filter(tier == "MASTER")


library(ggplot2)
library(forcats)

datos_challenger |>
  ggplot(aes(x = gameDuration / 60, y = fct_inorder(puuid), color = individualPosition)) +
  geom_point(alpha = 0.6, size = 2) +
  labs(
    title = "Duración de partida por jugador (Challenger)",
    x = "Tiempo jugado (minutos)",
    y = "Jugador (puuid)",
    color = "Rol"
  ) +
  theme_minimal() +
  theme(
    axis.text.y = element_blank(),
    axis.ticks.y = element_blank()
  )
```
```{r}
datos_challenger <- datos_rango_alto |>
  filter(tier == "GRANDMASTER")


library(ggplot2)
library(forcats)

datos_challenger |>
  ggplot(aes(x = gameDuration / 60, y = fct_inorder(puuid), color = individualPosition)) +
  geom_point(alpha = 0.6, size = 2) +
  labs(
    title = "Duración de partida por jugador (Challenger)",
    x = "Tiempo jugado (minutos)",
    y = "Jugador (puuid)",
    color = "Rol"
  ) +
  theme_minimal() +
  theme(
    axis.text.y = element_blank(),
    axis.ticks.y = element_blank()
  )
```
```



